【裁判字號】    97,交聲,1025
【裁判日期】    980213
【裁判案由】    聲明異議
【裁判全文】
臺灣臺南地方法院交通事件裁定        97年度交聲字第1025號
移送機關    交通部公路總局嘉義區監理所麻豆監理站
異議人即
受處分人    甲○○
上列受處分人因違反道路交通管理處罰條例案件，對於交通部公
路總局嘉義區監理所麻豆監理站97年10月13日所為之裁決處分（
處分案號：麻監裁罰字第裁75-M00000000號），聲明異議，本院
裁定如下：
    主    文
異議駁回。
    理    由
一、原處分意旨略以：異議人即受處分人甲○○（下稱異議人）
    於民國97年9月26日23時10分許，酒後騎乘車號095-CAY號之
    重型機車，在台南縣麻豆鎮大埕里尪祖10-3號前，經警施
    以酒精濃度測試而測得其酒測值為0.52MG/L，已超過標準值
    0.25MG/L，經台南縣警察局麻豆分局員警製單舉發，嗣由交
    通部公路總局嘉義區監理所麻豆監理站（下稱原處分機關）
    依道路交通管理處罰條例第35條第1項第1款及參酌違反道路
    交通管理事件統一裁罰基準表之規定，裁處異議人罰鍰新台
    幣（下同）30,000元，並吊扣駕駛執照12個月，施以道安講
    習等語。
二、本件異議意旨略以：異議人在前開時地，原本與友人王明仁
    、李鴻文一同喝酒，約喝了半罐啤酒後，突然間有一男子騎
    機車至門口吆喝「你給我注意點」，隨即騎車離去，於五米
    外停下，異議人察覺有異，隨即騎機車前往察看，未料車一
    停，即遭該名男子將鑰匙拔走並稱其為便衣刑警，呼叫警網
    前來酒測，顯係惡意挑釁，且異議人騎的距離才五米，又有
    駕照，卻遭開立兩張罰單，為此請求傳訊友人作證，撤銷原
    處分等語。
三、按汽車駕駛人，駕駛汽車經測試檢定酒精濃度超過標準者，
    處15,000元以上60,000元以下罰鍰，並當場移置保管該汽車
    及吊扣其駕駛執照一年，道路交通管理處罰條例第35條第1
    項第1款定有明文。經查：
  (一)異議人於前開時間騎乘車號095-CAY號之重型機車經過上揭
    地點時，經警施以酒精濃度測試，測得其酒精濃度為0.52MG
    /L，而由台南縣警察局麻豆分局員警製單舉發，並由原處分
    機關裁處罰鍰30,000元，並吊扣駕駛執照12個月，施以道安
    講習等情，有台南縣警察局97年9月26日南縣警交字第M0000
    0000號舉發違反道路交通管理事件通知單及97年10月13麻監
    裁罰字第75-M00000000號裁決書、酒精濃度測試紀錄表各1
    件在卷可稽，且為異議人所不爭執，是此部份事實堪為認定
    。
  (二)異議人雖辯稱其係受到便衣刑警嗆聲挑釁為明瞭狀況才會騎
    乘機車追趕，而且騎乘距離只有五公尺云云；惟查：
    1.駕駛人飲酒超過一定標準將使得反應變慢、感覺減低、影
      響駕駛、增加肇事率亦已經醫學證實及一般社會大眾所認
      同，因而有刑法第185條之3、道路交通管理處罰條例第35
      條第1項第1款及道路交通安全規則第114條第1項第2款之
      規定以規範處罰此種行為。縱使如異議人所辯其騎的距離
      才五米為真實，惟其既然已有酒後駕駛車輛在「道路」上
      行駛之行為事實，衡諸前揭說明，其行為仍應認已符合上
      開條文規定之處罰範圍，自不因駕駛之路途長短而有異。
    2.異議人雖另辯稱：其係受到便衣刑警嗆聲挑釁為明瞭狀況
      才會騎乘機車追趕。惟按因避免自己或他人生命、身體、
      自由、名譽或財產之緊急危難而出於不得已之行為，不予
      處罰。但避難行為過當者，得減輕或免除其處罰，行政罰
      法第13條固定有明文，然法定阻卻違法事由係以緊急危難
      狀態存在為必要，而所謂「出於不得已之行為」，必須通
      過比例原則之檢驗，亦即其避難行為之目的適當，行為之
      方式應屬唯一且必要，並應選擇造成損害最小之方式為之
      。就本件而言，即使異議人確實是因受到便衣刑警嗆聲挑
      釁為明瞭狀況才會騎乘機車追趕，然此情形實難認係屬緊
      急危難狀態，亦無從認客觀上有何不得已須為該違規行為
      之情狀，故與行政罰法第13條所定之緊急避難並不相符，
      亦不得據為本件主張阻卻違規之正當事由。
    3.從而，異議人此部分之辯詞，應無可據為不罰之依據，堪
      可認定。
  (三)從而，原處分機關以異議人違反道路交通管理處罰條例第35
    條第1項第1款並參酌違反道路交通管理事件統一裁罰基準表
    之規定，裁處罰鍰30,000元，並吊扣駕駛執照12個月，施以
    道安講習，核無不當，本件異議人之異議為無理由，應予駁
    回。
四、據上論結，應依道路交通管理處罰條例第87條第2項、道路
    交通案件處理辦法第19條，裁定如主文。
中    華    民    國    98    年    2     月    13    日
                    交通法庭  法  官 張家瑛
以上正本證明與原本無異。
如不服本裁定，應於收受送達後5日內向本院提出抗告狀。（應
附繕本）
                              書記官 李淑惠
中    華    民    國    98    年    2     月    16    日


司法院資訊處製作；財團法人民間司法改革基金會備份。
